臺灣高等法院臺南分院刑事裁定
110年度聲字第1080號
聲  請  人  臺灣高等檢察署臺南檢察分署檢察官
受  刑  人  廖唯翔



上列聲請人因受刑人數罪併罰有二裁判以上，聲請定其應執行之
刑（110年度執聲字第501號），本院裁定如下：
    主  文
廖唯翔所犯如附表所示各罪所處之刑，應執行有期徒刑肆年玖月
。
    理  由
一、聲請意旨略以：受刑人廖唯翔因偽造貨幣等數罪，先後經判
    決確定，如受刑人定應執行刑案件一覽表（下稱附表），應
    依刑法第53條、第51條第5款規定，定其應執行之刑，爰依
    刑事訴訟法第477條第1項聲請裁定等語。
二、按「裁判確定前犯數罪者，併合處罰之。但有下列情形之一
    者，不在此限：得易科罰金之罪與不得易科罰金之罪。得
    易科罰金之罪與不得易服社會勞動之罪。得易服社會勞動
    之罪與不得易科罰金之罪。得易服社會勞動之罪與不得易
    服社會勞動之罪。」、「前項但書情形，受刑人請求檢察官
    聲請定應執行刑者，依第51條規定定之」；「數罪併罰，有
    二裁判以上者，依第51條之規定，定其應執行之刑。」；「
    數罪併罰，分別宣告其罪之刑，宣告多數有期徒刑者，於各
    刑中之最長期以上，各刑合併之刑期以下，定其刑期，但不
    得逾30年。」；「依刑法第53條及第54條應依刑法第51條第
    5款至第7款之規定，定其應執行刑者，由該案犯罪事實最後
    判決之法院之檢察官，聲請該法院裁定之。」，刑法第50條
    、第53條、第51條第5款，刑事訴訟法第477條第1項分別定
    有明文。次按刑事訴訟法第370條第2項、第3項，已針對第
    二審上訴案件之定應執行之刑，明定有不利益變更禁止原則
    之適用。而分屬不同案件之數罪併罰有應更定執行刑之情形
    ，倘數罪之刑，曾經定其執行刑，再與其他裁判宣告之刑定
    其執行刑時，在法理上亦應同受此原則之拘束。是以，另定
    之執行刑，其裁量所定之刑期，不得較重於前定之執行刑加
    計後裁判宣告之刑之總和（最高法院110年度台抗字第1036
    號裁定參照）。又數罪併罰之案件，其各罪判決均係宣告刑
    ，縱令其中一罪之宣告刑在形式上已經執行，仍應由法院定
    其應執行刑，俟檢察官指揮執行「應執行刑」時，再就形式
    上已執行部分予以折抵，與定應執行刑之裁定無涉（最高法
    院87年度台上字第4099號判決、88年度台抗字第325號裁定
    要旨、90年度台抗字第131號裁定參照）。
三、再刑罰之科處，應以行為人之責任為基礎，考量人之生命有
    限，刑罰對被告造成之痛苦程度，係以刑度增加而生加乘效
    果，而非等比方式增加，如以實質累加方式執行，刑責恐將
    偏重過苛，不符現代刑事政策及刑罰之社會功能，故透過定
    應執行刑程序，採限制加重原則，授權法官綜合斟酌被告犯
    罪行為之不法與罪責程度、各罪彼此間之關聯性（例如數罪
    犯罪時間、空間、各行為所侵害法益之專屬性或同一性、數
    罪對法益侵害之加重效應等）、數罪所反應被告人格特性與
    傾向、對被告施以矯正之必要性等，妥適裁量最終具體應實
    現之刑罰，以符罪責相當之要求。因此，法院於酌定執行刑
    時，應體察法律恤刑之目的，為妥適之裁量，俾符合實質平
    等原則，否則有悖於公平正義，即有裁量權行使不當之違失
    （最高法院104年度台抗字第836號裁定參照）。
四、經查，本件受刑人所犯如附表所示6罪，均經判決確定，有
    臺灣高等法院被告（即受刑人）前案紀錄表暨確定判決在卷
    可稽，並符合裁判確定前犯數罪，應併合處罰之情形，已據
    受刑人具狀聲請檢察官就附表所示6罪合併定其應執行之刑
    ，有受刑人民國110年11月15日請求定應執行刑調查表可憑
    （本院卷第9頁）。其次，附表編號1所示2罪刑均得易科罰
    金，前經定應執行刑有期徒刑3月確定，附表編號2、3所示4
    罪刑均不得易科罰金，其中編號2所示3罪前經定應執行刑有
    期徒刑4年2月，本院裁定應執行刑，本於不利益變更禁止原
    則，不得重於前定執行刑加計後裁判宣告之刑之總和。從而
    ，檢察官以本院為附表編號2、3所示之罪犯罪事實最後判決
    之法院，聲請定其應執行之刑，核無不合，應予准許。
五、審酌受刑人所犯附表編號1所示2罪均為重利案件，各次重利
    犯行之行為態樣、手段雷同。附表編號2、3所示4罪均為意
    圖供行使之用而交付偽造通用紙幣於人，各次犯行均為購入
    偽造千元紙鈔後再販售他人，行為態樣、手段、圖謀獲利之
    犯罪動機，大致相似，各次販售千元紙鈔之對象不盡相同，
    數量非微，甚至有高達上百張，對於國家金融秩序造成相當
    危害，併考量刑罰規範目的、犯罪之非難評價、受刑人違反
    義務之程度、定執行刑之限制加重原則、刑罰經濟與恤刑目
    的及矯正之必要性，暨受刑人對於本案定應執行刑表示之意
    見（本院卷第9、133頁）等情，爰定其應執行之刑如主文所
    示。再受刑人所犯附表編號1所示2罪雖得易科罰金，但因與
    不得易科罰金之附表編號2、3所示之罪合併處罰之結果，本
    院於定執行刑時，自無庸為易科罰金折算標準之記載（司法
    院大法官釋字第144號、第679號解釋意旨）。至於附表編號
    1已執行完畢部分，應由檢察官於核發執行指揮書時予以折
    抵扣除，附此敘明。
六、依刑事訴訟法第477條第1項，刑法第50條、第53條、第51條
    第5款，裁定如主文。
中　　華　　民　　國   110    年   11   月    30     日
                  刑事第六庭    審判長法  官  張瑛宗
                                      法  官  李秋瑩
                                      法  官  林逸梅
以上正本證明與原本無異。
如不服本裁定，應於收受本裁定後五日內向本院提出抗告狀。
                                      書記官  施淑華
中　　華　　民　　國   110    年   11   月    30     日